【裁判字號】    99,上訴,60
【裁判日期】    990119
【裁判案由】    毒品危害防制條例
【裁判全文】
臺灣高等法院臺中分院刑事判決          99年度上訴字第60號
上  訴  人
即  被  告  甲○○
上列上訴人因毒品危害防制條例案件，不服臺灣臺中地方法院98
年度訴字第3330號中華民國98年11月24日第一審宣示判決（起訴
案號：臺灣臺中地方法院檢察署98年度毒偵字第1661號），提起
上訴，本院判決如下：
    主  文
上訴駁回。
    理  由
一、按依協商程序而為判決，除有刑事訴訟法第455條之4第1項
    第1款、第2款、第4款、第6款、第7款所定情形之一，或違
    反同條第2項規定者外，不得上訴。又協商判決之上訴，除
    刑事訴訟法第7編之1有特別規定外，準用同法第3編第1章及
    第2章之規定。原審法院認為上訴不合法律上之程式或法律
    上不應准許或其上訴權已經喪失者，應以裁定駁回之。第二
    審法院認為上訴有第362條前段之情形者，應以判決駁回之
    。刑事訴訟法第455條之10、第455條之11第1項、第362條前
    段、第367條定有明文。
二、查：(一)本件上訴人即被告（下稱被告）因犯施用毒品罪案件
    ，經檢察官提起公訴（98年度毒偵字第1661號）後，當事人
    雙方合意且被告認罪，由檢察官聲請原審改依協商程序而為
    判決，原審裁定由受命法官獨任改依協商程序判決。被告就
    檢察官起訴其前因施用毒品案件，經臺灣臺中地方法院裁定
    送觀察、勒戒後，認無繼續施用毒品傾向，於民國88年11月
    5日執行完畢釋放。另因施用毒品案件，經臺灣臺中地方法
    院裁定送觀察、勒戒後，認無繼續施用毒品傾向，於89年5
    月29日執行完畢釋放。詎仍不知悔改，復基於施用第一級毒
    品海洛因及第二級毒品甲基安非他命之犯意，於98年4月12
    日22時10分許回溯4、5日內之某時，在台中縣仁愛醫院附近
    某計程車上，先後施用第一級毒品海洛因及第二級毒品甲基
    安非他命各1次等事實，均已認罪，並有中山醫學大學附設
    醫院藥物檢測中心尿液檢驗報告1份附卷及甲基安非他命1小
    包、吸食器等物扣案可資佐證，經檢察官聲請於審判外進行
    協商程序獲准後，已由原審法院指定公設辯護人賴忠杰協助
    被告進行協商，並採取暫休庭之方式，由檢察官與被告及其
    指定辯護人於審判外進行協商，於雙方達成協商之合意並告
    知原審法院後，復經原審法院詢問合意內容，由檢察官表示
    為：被告施用第一級毒品罪，處有期徒刑6月；施用第二級
    毒品，處有期徒刑3月。應執行有期徒刑8月，扣案之毒品沒
    收銷燬之、吸食器等物沒收。被告及其辯護人亦陳稱如檢察
    官所述，原審法院並再次詢問被告與檢察官達成上開協商合
    意是否出於自由意志時，被告及其辯護人均稱是，協商過程
    均有原審筆錄在卷可稽，以上開協商程進行中，被告均獲得
    法院指定之辯護人協助為之，且對於本件施用毒品犯行既已
    認罪，則雙方協商重點在於科刑範圍，自應為被告所明知，
    既經檢察官提出上開刑度為協商條件時，被告對此尚難認有
    何不明瞭之處，且有指定辯護人在旁協助，復經原審法院當
    庭再次詢問，有原審審理筆錄可稽，綜上，本件協商合意既
    無刑事訴訟法第455條之4第1項所列情形之一，檢察官聲請
    改依協商程序而為判決，原審裁定由受命法官獨任改依協商
    程序，不經言詞辯論，於協商合意範圍內為各處有期徒刑6
    月及3月，並定其應執行有期徒刑8月之協商判決。於法並無
    不合。原審依協商程序而為判決，既無刑事訴訟法第455條
    之4第1項第1款、第2款、第4款、第6款、第7款所定情形之
    一，或違反同條第2項規定之情形，依法不得上訴，本件被
    告提起上訴，即非法所許，自應予以駁回。並不經言詞辯論
    為之。至被告上訴稱本次施用毒品距已上次因施用毒品案件
    ，經臺灣臺中地方法院裁定送觀察、勒戒後，認無繼續施用
    毒品傾向，於89年589年5月29日執行完畢，已逾5年應為觀
    察勒戒云云，惟施用第1、2級毒品為犯罪行為，毒品危害防
    制條例第10條定有處罰明文。故施用第1、2級毒品者，依前
    揭規定本應科以刑罰，然基於刑事政策，對合於一定條件之
    施用者，則依同條例第20條、第23條之規定，施以觀察、勒
    戒及強制戒治之保安處分。該條例於民國92年7月9日修正公
    布，自93年1月9日施行，其中第20條、第23條將施用毒品之
    刑事處遇程序，區分為『初犯』、『五年內再犯』及『五年
    後再犯』。依其立法理由之說明：『初犯』，經觀察、勒戒
    或強制戒治後，應為不起訴處分或不付審理之裁定；經觀察
    、勒戒或強制戒治執行完畢釋放後，『五年內再犯』者，因
    其再犯率甚高，原實施之觀察、勒戒及強制戒治既已無法收
    其實效，爰依法追訴或裁定交付審理。至於經觀察、勒戒或
    強制戒治執行完畢釋放後，『五年後再犯』者，前所實施之
    觀察、勒戒或強制戒治已足以遮斷其施用毒品之毒癮，為期
    自新及協助其斷除毒癮，仍適用『初犯』規定，先經觀察、
    勒戒或強制戒治之程序。從而依修正後之規定，僅限於『初
    犯』及『五年後再犯』二種情形，始應先經觀察、勒戒或強
    制戒治程序。倘被告於五年內已再犯，經依法追訴處罰，縱
    其第三次（或第三次以上）再度施用毒品之時間，在初犯經
    觀察、勒戒或強制戒治執行完畢釋放五年以後，已不合於『
    五年後再犯』之規定，且因已於『五年內再犯』，顯見其再
    犯率甚高，原實施觀察、勒戒或強制戒治，已無法收其實效
    ，即應依該條例第十條處罰（最高法院97年9月9日97年度第
    5次刑事庭會議決議參照）。本件被告係88年因施用毒品初
    犯後，89年又再犯施用毒品，已非初犯，依上開說明亦非屬
    上揭條例第20條第3項所定『五年後再犯』之情形，自應由
    檢察官依同條例第23條第2項規定追訴，原審予以審理並無
    違誤。至於依原審主文觀之，本案屬得易科罰金之案件，原
    審漏未諭知，應由檢察官依法處理，亦併此敘明。
據上論斷，應依刑事訴訟法第455條之10、第455條之11第1項、
第362條前段、第367條、第372條，判決如主文。
中    華    民    國    99    年    1     月    19    日
            刑事第三庭  審判長法  官  王  增  瑜
                              法  官  廖  柏  基
                              法  官  吳  進  發
以上正本證明與原本無異。
不得上訴。
                              書記官  呂  安  茹
中    華    民    國    99    年    1     月    19    日


司法院資訊處製作；財團法人民間司法改革基金會備份。
